【裁判字號】    97,訴,36
【裁判日期】    970626
【裁判案由】    損害賠償
【裁判全文】
臺灣基隆地方法院民事判決              97年度訴字第36號
原      告  甲○○
訴訟代理人  曹大誠律師
被      告  乙○○
            正寧交通有限公司
法定代理人  丙○○
共      同
訴訟代理人  曾  惠
上列當事人間請求損害賠償事件，原告提起附帶民事訴訟，經刑
事庭移送而來，本院於中華民國97年6月17日言詞辯論終結，判
決如下：
    主  文
被告應連帶給付原告新臺幣壹拾壹萬貳仟玖佰玖拾壹元，及自民
國九十六年十二月十三日起至清償日止，按年息百分之五計算之
利息。
原告其餘之訴駁回。
訴訟費用由被告連帶負擔四分之一，原告負擔四分之三。
本判決原告勝訴部分，於原告以新臺幣萬捌仟元為被告供擔保
後，得假執行。
原告其餘假執行之聲請駁回。
    事實及理由
壹、程序部分：
    按訴狀送達後，原告不得將原訴變更或追加他訴，但請求之
    基礎事實同一者及擴張或減縮應受判決事項之聲明者，或不
    甚礙被告之防禦及訴訟之終結者，不在此限，民事訴訟法第
    255條第1項第2款、第3款、第7款定有明文；原告起訴聲明
    請求被告等應連帶給付原告新臺幣（下同）2,124,100元，
    之後變更為60萬元，再變更為430,644元，並追加被告正寧
    交通有限公司為被告，符合上開規定；又原告原起訴被告鎮
    北交通有限公司連帶給付賠償部分，已於97年6月17日言詞
    辯論時撤回，且業經被告鎮北交通有限公司同意撤回，依民
    事訴訟法第262條第1項後段之規定，則原告此部分之撤回，
    依法亦無不合，先予敘明。
貳、實體部分：
一、原告起訴主張：被告乙○○係以駕駛計程車為業，並受僱於
    被告正寧交通有限公司，於民國96年3月23日下午9時許，駕
    駛車號209-DE號計程車執行職務時，在基隆市○○路國光客
    運車站旁計程車排班處，原應注意汽車倒車時，應謹慎緩慢
    後倒，並應注意其他車輛及行人，以避免危險之發生，而當
    時又無不能注意之情形，竟疏於注意，以致撞擊原告，並致
    原告受有左膝挫傷合併膝關節血腫，及十字韌帶斷裂傷等傷
    害。以上被告乙○○過失傷害行為，刑事部份業經臺灣基隆
    地方法院檢察署檢察官聲請簡易判決處刑，本院刑事判決過
    失傷害處刑在案。而原告因本件傷害所受之損害，計有1.增
    加生活上支出之部分：原告往返基隆長庚紀念醫院門診及復
    健治療共計32次之計程車車資共計12,800元；2.工作收入損
    失部分：被告平均月薪資23,397元，因此次車禍事故受有傷
    害計3個月無法工作，受有70,191之工作收入損失（23,397
    元×3個月＝70,191元）；3.精神慰撫金部分：原告遭被告
    過失傷害，心理遭受之驚嚇，難以平復，且無法工作，精神
    遭受打擊，心靈亦受創，故請求非財產上損害金額347,653
    元。為此爰依民法第184條第1項、第188條第1項前段、第
    193條第1項、第195條第1項等侵權行為之法則，提起本訴請
    求被告連帶賠償損害等語。並聲明：（一）被告應連帶給付
    原告430,644元，並自起訴狀繕本送達翌日起至清償日止，
    按年息百分之五計算之利息；（二）願供擔保，請准宣告假
    執行。
二、被告2人則以：被告乙○○確有過失傷害原告之侵權行為，
    且對原告受有支出往來醫院門診及復健所支出之交通費等損
    害一節並不爭執；惟對原告受有工作收入損失之數額有爭議
    ；另關於原告請求精神慰撫金之部分，實屬過高，應審酌原
    告等是否受有精神損害以判斷被告等應否賠償精神慰撫金等
    語，資為抗辯。併聲明：原告之訴駁回。
三、原告主張被告乙○○於前揭時、地過失傷害原告，致原告受
    有之傷害，且被告乙○○受僱於被告正寧交通有限公司，業
    據原告提出醫院診斷證明書及有被告乙○○之計程車駕駛人
    執業登記證等資料附卷可證，復為被告所不爭執，堪信原告
    此部分之主張為真正。
四、按「因故意或過失，不法侵害他人之權利者，負損害賠償責
    任。」「受僱人因執行職務，不法侵害他人之權利者，由僱
    用人與行為人連帶負損害賠償責任。」「不法侵害他人之身
    體或健康者，對於被害人因此喪失或減少勞動能力或增加生
    活上之需要時，應負損害賠償責任。」「不法侵害他人之身
    體、健康、名譽、自由、信用、隱私、貞操，或不法侵害其
    他人格法益而情節重大者，被害人雖非財產上之損害，亦得
    請求賠償相當之金額。」民法第184條第1項前段、第188條
    第1項前段、第193條第1項、第195條第1項前段分別定有明
    文。本件被告乙○○係被告正寧交通有限公司之司機，其駕
    駛計程車執行職務時，因駕車過失致原告受有如上所載之傷
    害之事實，已如前述，被告乙○○之駕駛過失行為與原告之
    傷害間，自有相當因果關係，被告2人自應連帶負侵權行為
    損害賠償之責，從而原告依前揭法條之規定，訴請被告2人
    連帶賠償其損害，即屬於法有據。茲於原告聲明範圍內，審
    酌其請求損害賠償之金額應否准許，茲分述如下：
（一）增加生活上支出之部分：
      原告請求被告2人連帶給付原告因遭被告過失傷害，因此
      所增加生活上支出即原告往返基隆長庚醫院門診及復健治
      療共計32次之計程車車資共計12,800元，為被告2人所不
      爭執，應予准許。
（二）工作收入損失部分：
    1.原告平均收入：原告主張其畢業於私立實踐家政經濟專科
      學校，並曾任職於國民小學擔任代課老師、馬可波羅優質
      生活事業國際有限公司及美商美國人壽保險公司等工作，
      為被告所不否認，且業據其提出畢業證書、服務證明書、
      綜合所得稅各類所得資料清單等資料為證，堪信為真實。
      原告主張其可覓得月薪約23,397元之工作，然因此次車禍
      事故受有傷害而無法工作等情，則為被告以原告已多年無
      工作為由否認之，本院審酌原告之教育程度、工作經驗、
      年紀及一般社會常情等，認原告主張其可覓得月薪約
      23,397 元之工作應屬合理。
    2.原告喪失工作能力期間：
      原告因前揭傷害所喪失工作能力之期間究為多長，原告主
      張3個月，惟為被告等所否認，認其喪失工作能力期間應
      無達3個月之長，而本院審酌原告提出附卷之2紙長庚紀念
      醫院診斷證明書記載：「1.病患曾於96年4月6日起至同年
      6月12日止共29次來院復健，續門診復健治療。2.病患曾
      於96年3月24日至同年8月7日共8次至本院門診治療，目前
      左膝仍有不適，對工作及左膝的行動能力影響，有無法完
      全恢復至受傷前的功能之虞，建議繼續復健治療。」等語
      。診斷證明書上既已載明原告於96年4月6日起至同年6月
      12日止，交通事故發生後近3個月之時間內共29次到醫院
      復健，且左膝之傷勢，對工作及左膝的行動能力有影響，
      以原告密集復健之次數及傷勢等情狀綜合以判斷，原告因
      受傷造成工作能力喪失期間為3個月堪已採信。
      綜上，被告過失傷害行為造成原告工作能力喪失之工作收
      入損失為70,191元（即月薪23,397×3個月＝70,191元）
      ，原告此部份之主張，為有理由，應予准許。
（三）精神慰撫金部分：按慰藉金之多寡，應斟酌雙方之身分、
      地位、資力與加害之程度及其他各種情形核定相當之數額
      。其金額是否相當，自應依實際加害情形與被害人所受之
      痛苦及雙方之身分、地位、經濟狀況等關係決定之，有最
      高法院85年度臺上字第460號判決可資參照。查原告因被
      告乙○○之侵權行為而致受有上開傷害，該傷勢需長期復
      健治療且影響工作、行動能力，肉體、精神上受有極大痛
      苦，本院審酌原告所受傷害之程度、治療及復健期間、被
      告乙○○為職業駕駛人，對於駕駛行為有較高之注意義務
      ，以及雙方之身分、社會地位、智識水準等，認原告請求
      給付慰撫金347,653元，尚屬過高，應核減為3萬元，方屬
      公允。
五、綜上所述，原告本於侵權行為法律關係請求被告2人連帶賠
    償112,991元（即增加生活上支出之損失部分12,800元＋工
    作收入損失部分70,191元＋精神慰撫金30,000元＝112,991
    元），及自起訴狀繕本送達翌日即96年12月13日起至清償日
    止，按年息百分之五計算之利息，為有理由，應予准許，逾
    此範圍請求，為無理由，不應准許。本件原告勝訴部分，原
    告陳明願供擔保聲請宣告假執行，本院經審核尚無不合，爰
    酌定相當擔保金額准許之；至原告敗訴部分，其假執行之聲
    請，已失所附麗，併予駁回。
六、據上論結，原告之訴為一部有理由，一部無理由，依民事訴
    訟法第79條、第85條第2項、第390條第2項，判決如主文。
中    華    民    國    97    年    6    月    26    日
                  民事庭法  官  王翠芬
以上正本係照原本作成。
對於本件判決如有不服，應於收受送達後20日內向本院提出上訴
書狀，敘述上訴之理由，上訴於臺灣高等法院，並按他造當事人
之人數附具繕本。
中    華    民    國    97    年    6     月    26    日
                        書記官  林建清


司法院資訊處製作；財團法人民間司法改革基金會備份。
